【裁判字號】    94,交上易,1161
【裁判日期】    950111
【裁判案由】    過失重傷害
【裁判全文】
臺灣高等法院臺中分院刑事判決      94年度交上易字第1161號
上  訴  人  臺灣臺中地方法院檢察署檢察官
被      告  甲○○
選任辯護人  劉燕萍律師
上列上訴人因被告過失重傷害案件，不服臺灣臺中地方法院94年
度交易字第21號中華民國94年6月16日第一審判決（ 起訴案號：
臺灣臺中地方法院檢察署93年度偵字第18903號 ），提起上訴，
本院判決如下：
    主  文
上訴駁回。
    事  實
一、甲○○於民國93年9月19日0時30分，駕駛車牌號碼ＵＫ－19
    75號自用小客車，沿臺中縣大里市○○路由西往東方向行駛
    ，行經該市○○路與中興路1段之有號誌之交岔路時，本應
    注意其車前車道之燈光號誌，並遵守燈光號誌之指示行駛，
    而依當時之情形，並無不能注意之情形，竟疏於注意其車前
    車道之燈光號誌係紅燈，而冒然闖紅燈駛入該路口。適乙○
    ○飲用啤酒後已達無法安全駕駛，猶未戴安全帽而騎車牌號
    碼ＭＷ5－097號重型機車後載湯雅惠，沿台中縣大里市○○
    路○段，由北往南方向沿禁行機車之內側快車道直行（原判
    決誤載為左轉），因不勝酒力致注意力及控制力降低而操控
    失當以時速70公里超速駛入該交岔路口。致甲○○所駕駛之
    上開自用小客車左前角，與乙○○所騎之上開重型機車車頭
    發生碰撞，造成乙○○所騎之上開重型機車倒地，因而致乙
    ○○受有右側股骨骨折、右側肱骨骨折及頭部外傷併嗅覺喪
    失之重傷害。嗣警據報前往處理，測得乙○○血液中酒精濃
    度為180．59ｍｇ＼ｄｌ，換算為呼氣所含酒精濃度為每公
    升0．9毫克。甲○○於肇事後，在有偵查犯罪職權之機關及
    人員未發覺前，即向到場處理之員警表明其為肇事者及陳述
    肇事之經過並接受裁判。
二、案經乙○○訴由臺中縣警察局霧峰分局報請台灣台中地方法
    院檢察署檢察官偵查起訴。
    理  由
一、訊據被告甲○○固坦承其駕駛上開自用小客車與告訴人乙○
    ○所騎之上開機車，於上開時地發生碰撞之事實，惟否認有
    何過失重傷害之犯行，辯稱：伊車到達上開交岔路口時是閃
    黃燈，伊係搶黃燈快速通過，並非闖紅燈。而告訴人乙○○
    於車禍後送往財團法人仁愛綜合醫院（下稱仁愛醫院）治療
    ，並未發現有嗅覺喪失之情事，其嗅覺喪失應與本案車禍無
    相關性云云。
二、經查：依卷附道路交通事故調查報告 (一)、(二)、道路交
    通事故現場圖及現場照片顯示，肇事地在臺中縣大里市○○
    路與中興路1段之交岔路口，為市區道路，有時速50公里之
    限制，並設有行車管制號誌，肇事後被告甲○○所駕駛自用
    小客車左前角受損，告訴人乙○○所騎之機車車頭受損。而
    告訴人乙○○對於其酒後未戴安全帽騎機車，以時速70公里
    之速度行駛於內側車道直行一情，業據其於警詢時、偵查中
    及本院行準備程序時供認不諱。又告訴人乙○○於肇事後，
    經警測得其血液中酒精濃度為180．59ｍｇ＼ｄｌ，換算為
    呼氣所含酒精濃度為每公升0．9毫克，有仁愛醫院所出具之
    生化學檢驗報告單可稽。另目擊證人丙○○於警詢時、偵查
    中及本院審理時均一致證稱：伊有目擊車禍之經過，當時伊
    騎機車沿中興路往南之慢車道行駛，告訴人乙○○騎機車跟
    伊同向，騎在快車道上騎很快，超越伊，因其車速很快，伊
    注意到他，告訴人乙○○騎在路口時是綠燈，要直行，而在
    路口中間時，燈號開始變換，就撞上被告甲○○之自用小客
    車等語，查目證人丙○○與被告甲○○及告訴人乙○○並不
    認識，於員警到達車禍場時，以目擊證人身分最先在現場被
    製作筆錄，而其於偵查時及本院審理時對於告訴人乙○○依
    綠燈行駛、行駛內側車道直行及車速之快之證言均為一致，
    而當時其騎機車之方向係既與告訴人乙○○同向，其對於告
    訴人乙○○當時之燈號，自當看得一清二楚。而其對於告訴
    人乙○○依綠燈行駛之證言，雖對告訴人乙○○有利，惟其
    對於告訴人乙○○騎機車行駛內側快車道直行及車速之快之
    證言，對被告乙○○則不利，可見其證言係依據其目擊之事
    實所為之陳述，應無故意偏袒被告甲○○或告訴人乙○○之
    任何一方，其證言自堪採信。因此，告訴人乙○○所行駛之
    中興路1段之方向既係綠燈，仁化路方向應係紅燈，若由紅
    燈變喚燈號，應係直接跳換成綠燈，而非係黃燈，是被告甲
    ○○上開辯稱：伊車到達上開交岔路口時是閃黃燈，伊係搶
    黃燈快速通過，並非闖紅燈云云，顯係卸責之詞，自不足採
    ，被告甲○○闖紅燈之行為堪以認定。至證人張惟勛於原審
    審理時證稱其未看到發生車禍時，中興路與仁化路之號誌等
    語，其證詞自無法作為被告甲○○有利不利之證據。另證人
    湯雅慧因未在審理中作證，其於警詢中之陳述，被告甲○○
    又有意見，自無證據能力，其在偵查中之陳述又未經命其具
    結，而被告甲○○亦有意見，亦無證據能力。是本院對於證
    人湯雅慧在警詢時及偵查中之陳述，均不予採為證據，附此
    敘明。綜上研判，被告甲○○駕駛自用小客車行經肇事地段
    ，未注意車前燈光號誌已為紅燈，而冒然闖紅燈駛入該路口
    ，致發現告訴人乙○○所騎之機車自左側駛至時，防範不及
    而與告訴人乙○○所騎之機車發生碰撞，以致肇事。按汽車
    行駛至交岔路口，其行進、轉彎應遵守燈光號誌之指示，道
    路交通安全規則第102條第1項第1款定有明文。被告甲○○
    駕駛自用小客車，自應注意上開規定，而依當時情形，並無
    不能注意之情形，竟疏於注意，以致肇事，被告甲○○之行
    為自有過失。雖告訴人乙○○於酒精濃度超過規定仍駕駛重
    型機車，行經肇事地段沿禁行機車之內側快車道，超速直行
    駛入交岔路口內，因不勝酒力致注意力及控制力降低而操控
    失當，致發現被告甲○○所駕駛之自用小客車自右方駛至時
    ，防範不及與被告甲○○所駕駛之自用小客車發生碰撞，亦
    有過失，然不影響被告甲○○過失之責。況且，本案經送台
    灣省台中縣區車輛行車事故鑑定委員會鑑定結果，亦同此認
    定，有該委員會94年3月16日中縣鑑字第0945500756號函1份
    附卷可稽，益證被告甲○○有過失之行為。而告訴人乙○○
    確因被告甲○○之上開過失行為，而受有右側股骨骨折、右
    側肱骨骨折及頭部外傷併嗅覺喪失之重傷害，有財團法人仁
    愛綜合醫院及財團法人新光吳火獅紀念醫院（下稱新光醫院
    ）所分別出具之診斷證明書各1份在卷可稽。雖被告甲○○
    辯稱：告訴人乙○○於車禍後送往仁愛醫院治療期間，並未
    發現有嗅覺喪失之情事，其嗅覺喪失應與本案車禍無相關性
    云云。然查：告訴人乙○○於93年9月19日車禍後之當日凌
    晨經送往仁愛醫院急診時，雖僅有右側股骨骨折、右側肱骨
    骨折及頭部外傷之傷害，其並未提及其有嗅覺喪失之情事，
    惟告訴人乙○○於93年9月25日即已出院，在93年9月26日又
    因手術傷口疼痛及眩暈回該院急診診治後回家修養，並於93
    年9月30日至骨科門診1次，其後即未再回該院診追蹤治療，
    雖該院就骨科受傷之情況，認與嗅覺喪失並無相關性，固有
    仁愛醫院94 年11月7日仁總字第94110 026號函附之診斷說
    明書1份可稽，然告訴人乙○○於93年10月7日即轉至新光醫
    院神經外科門診求診時，並提及其頭部外傷後，嗅覺即喪失
    之事，而此嗅覺喪失，極有可能是因頭部外傷引起，並且若
    此症狀發生受傷之後，其關聯性將更密切，而告訴人乙○○
    最後1次回診時間為94年4月25日，根據病歷記載，到94年4
    月25日，其嗅覺仍未恢復，故可能為永久性損壞一情，有新
    光醫院94 年11月15日 (94)新醫醫字第1426號函附之病歷摘
    要紀錄紙1份可憑。顯見告訴人乙○○確因本案之車禍除受
    有右側股骨骨折、右側肱骨骨折及頭部外傷之傷害外，亦因
    頭部外傷後引起嗅覺喪失，其所受嗅覺喪失之重傷害則與被
    告甲○○之過失行為間，具有相當之因果關係，且其嗅覺已
    喪失其效用已無法回復原狀，則屬重傷害甚明。是被告甲○
    ○上開辯解，亦不足採。從而被告甲○○聲請本院將告訴人
    乙○○再進一步送往鑑定，已無必要，應予駁回。是被告甲
    ○○之犯行，洵堪認定。
三、核被告甲○○所為，係刑法第284條第1項後段之過失傷害人
    致重傷罪。查被告甲○○於肇事後，在有偵查犯罪職權之機
    關及人員未發覺前，即向到場處理之員警表明其為肇事者及
    陳述肇事之經過並接受裁判，有道路交通事故肇事人自首情
    形紀錄表可稽，而此紀錄表又為當事人所不爭執，自得採為
    證據，是被告甲○○符合自首之規定，應依刑法第62條前段
    之規定減輕其刑。本案檢察官就被告甲○○部分，係依刑法
    第284條第1項前段之過失傷害罪起訴，惟業經原審到庭執行
    公訴之檢察官變更起訴法條為同法第284條第1項後段之過失
    傷害人致重傷罪（見原審卷第59頁），本院自無庸變更起訴
    法條，併此敘明。原審審理結果，認被告甲○○犯上述之罪
    ，依刑法284條第1項後段、第62條前段、第41條第1項前段
    、罰金罰鍰提高標準條例第1條前段、第2條之規定，審酌被
    告甲○○之過失程度、告訴人乙○○亦有過失及被告甲○○
    犯後態度等一切情狀，判處被告甲○○有期徒刑五月，並諭
    知易科罰金之折算標準，經核其認事用法並無違誤。檢察官
    上訴意旨雖謂：告訴人乙○○所遭受之傷害非輕，而被告甲
    ○○闖紅燈之過失極為明確，而又無悔意及賠償之意，原審
    僅判處被告有期徒刑五月，實屬過輕云云，而指摘原判決不
    當。然查：告訴人乙○○所遭受之傷害雖不輕，而被告甲○
    ○闖紅燈之過失又極為明確，且未賠償告訴人乙○○之損害
    ，然告訴人乙○○於酒精濃度超過規定後，注意力及控制力
    已明顯降低，仍駕駛重型機車，於行經肇事地段，卻在禁行
    機車之內側快車道上，以時速70公里超速直行，其過失之程
    度亦不輕，且告訴人乙○○又未依規定戴安全帽騎機車，致
    其車禍倒地後頭部所受之外傷更劇。是本院斟酌上情，認原
    審判處被告有期徒刑五月，並諭知易科罰金之折算標準，自
    無不妥。檢察官認原審量刑過輕，自不足取，其上訴為無理
    由，應予駁回。
據上論結，應依刑事訴訟法第368條，判決如主文。
本案經檢察官丁○○到庭執行職務。
中    華    民    國    95    年    1    月   11      日
            刑事第八庭  審判長法  官  羅  得  村
                              法  官  劉  榮  服
                              法  官  巫  政  松
上列正本證明與原本無異。
不得上訴。
                              書記官  陳  妙  瑋
中    華    民    國    95    年    1    月    11     日
附錄論罪科刑法條
刑法第284條第1項：
因過失傷害人者，處六月以下有期徒刑、拘役或五百元以下罰金
，致重傷者，處一年以下有期徒刑、拘役或五百元以下罰金。
                                                      Ａ


司法院資訊處製作；財團法人民間司法改革基金會備份。
